【裁判字號】    98,台上,7604
【裁判日期】    981217
【裁判案由】    違反毒品危害防制條例
【裁判全文】
最高法院刑事判決            九十八年度台上字第七六０四號
上  訴  人  甲○○
選任辯護人  蔡淑媛律師
上列上訴人因違反毒品危害防制條例案件，不服台灣高等法院高
雄分院中華民國九十六年八月二十三日第二審更審判決（九十六
年度上更(二)字第一一六號，起訴案號：台灣高雄地方法院檢察署
九十一年度偵字第九九一七、二二一九０號，九十二年度偵字第
一五八九二號），提起上訴，本院判決如下：
    主  文
上訴駁回。
    理  由
按刑事訴訟法第三百七十七條規定：上訴於第三審法院，非以判
決違背法令為理由，不得為之。是提起第三審上訴，應以原判決
違背法令為理由，係屬法定要件，如果上訴理由書狀並未依據卷
內訴訟資料，具體指摘原判決不適用何種法則或如何適用不當，
或所指摘原判決違法情事，顯與法律規定得為第三審上訴理由之
違法情形，不相適合時，均應認其上訴為違背法律上之程式，予
以駁回。本件原審經審理結果，認為上訴人甲○○販賣第二級毒
品甲基安非他命之犯行罪證明確，因而撤銷第一審該部分科刑判
決，改判論上訴人以連續販賣第二級毒品罪，累犯，處有期徒刑
拾年，並為相關從刑之諭知。已詳敘調查、取捨證據之結果及憑
以認定犯罪事實之心證理由。並就上訴人否認犯行之供詞及其所
辯各節認非可採，詳加指駁。從形式上觀察，原判決並無足以影
響判決結果之違法情形存在。上訴意旨略以：(一)、上訴人持有甲
基安非他命部分，與台灣高雄地方法院九十二年度訴字第一六四
八號（下稱前案）刑事確定判決，關於上訴人因施用毒品而持有
甲基安非他命部分，係屬同一事實，依刑事訴訟法第三百零二條
規定，應予免訴判決；又上開確定判決認定扣案之夾鏈袋、電子
秤等物，係供上訴人施用毒品之物，則全部扣案毒品應係供上訴
人施用無疑，原判決所為認定即有矛盾。(二)、原判決事實未就上
訴人究係於何時、何地與證人李建興（綽號「魯蛋」）合意買入
第二級毒品或交付毒品，前二次所買入之毒品是否已賣出，獲利
若干等情詳予記載認定，又原判決未記載上訴人係以何方法與李
建興進行毒品交易，所記載之犯罪事實不明確，復未於理由內說
明認定所憑之證據，亦有違誤。(三)、原判決事實記載上訴人係向
李建興購入甲基安非他命，惟於理由中則以李建興所述其無販賣
毒品予上訴人等語，認定上訴人並未供出毒品來源，致上訴人究
係向何人購入毒品，仍有不明，原判決未予詳查，所為認定，有
調查未盡及判決理由矛盾之違法。(四)、原判決並未指出上訴人曾
出售毒品予第三人之證據，且卷附監聽譯文內容，亦無證據證明
上訴人有販賣毒品予第三人之事，足認上訴人確無營利之意圖，
原判決不察，所為認定，即有違誤。又原判決事實雖認定上訴人
有營利意圖，惟於理由中未說明憑以認定之依據及理由，有判決
不備理由之違法。(五)、上訴人於警詢及偵查中，對於毒品來源究
係綽號「魯蛋」或「蘋果」之男子，購買毒品之次數究係三次、
二次或僅有民國九十一年九月三十日一次等情，前後供述不一，
原判決以上訴人不否認其警詢第一次供述之內容，及該次供述內
容亦與其原審審理中所供情節相符等情，據以認定上訴人意圖營
利而販入毒品三次，惟未調查其他證據證明上訴人之自白與事實
是否相符，顯非適法。(六)、上訴人係與陳鐙儩及綽號「蘋果」者
合購毒品，購入後與前妻盧秀玉一起施用。原判決遽以扣案甲基
安非他命為上訴人所有，及上訴人持有之量，顯逾一般個人數日
施用所需等情，排除一般經驗上有利於上訴人之其他合理情況，
而認定上訴人係基於營利之意圖而購入毒品，未直接證明上訴人
主觀上具有營利意圖，所為認定，顯與經驗及論理法則有違，併
有判決不備理由之違法。又證人陳鐙儩於第一審及原審審理中曾
稱其與上訴人共同合買毒品三次等語，雖陳鐙儩對於合買毒品之
情節與上訴人所述者不符，惟合買毒品之時間逾五年，證人之記
憶難免因時間經過而有出入；又原審調閱證人盧秀玉之前科紀錄
，足證盧秀玉確有吸食安非他命之習慣，另盧秀玉於警詢中亦供
述其有吸食甲基安非他命等語，原判決未說明不採上開有利證據
之理由，亦有判決不備理由之違法。(七)、原判決認定同案被告黃
明同未及賣出海洛因即遭警查獲，所生實害較輕，顯可憫恕，爰
依刑法第五十九條規定，酌減其刑。則上訴人販賣第二級毒品部
分，原判決亦認無證據證明上訴人業將毒品售予第三人，惟竟未
同依刑法第五十九條規定酌減其刑，適用法律即有不當。(八)、原
審未調閱台灣高雄地方法院檢察署九十二年度偵緝字第一九二九
號、九十三年度偵字第二三七三號全部卷宗，無從查證上訴人是
否曾於偵查中供稱伊未向李建興購買毒品等語，此關係上訴人是
否得依毒品危害防制條例第十七條規定減輕其刑，原判決未予詳
查，有應於審判期日調查之證據而未予調查之違法。又上訴人於
警詢、偵查及審理中一再供稱毒品係向李建興所購買，並帶同警
方查獲李建興，上訴人實無掩護李建興之必要，原判決竟採信上
訴人於李建興所涉毒品案件偵查中所稱毒品非向李建興所購買等
語，而認上訴人並未供出毒品來源，即有判決理由矛盾之違法云
云。惟查：(一)、原判決已就前案確定判決，固將本件上訴人販賣
甲基安非他命案件，於九十一年十月三日查扣之甲基安非他命二
十一包（淨重572.67公克）及空夾鏈袋二大包等物，分別依法諭
知沒收銷燬及沒收。然該確定判決並未認定查獲之甲基安非他命
全部係供上訴人施用，且其所指上訴人施用甲基安非他命犯行與
本件上訴人被訴販賣甲基安非他命之犯罪事實，固均有持有上開
甲基安非他命之低度行為，然施用第二級毒品與販賣第二級毒品
之犯罪構成要件迥然不同，非可因兩罪均有同一持有毒品之低度
行為，即認兩罪之間因而有實質上或裁判上一罪關係；上開關於
上訴人施用第二級毒品之確定判決效力自不及於本件之犯罪事實
。又以扣案空夾鏈袋二大包部分，前案確定判決雖認定係供施用
毒品所用之物而為沒收之宣告，但查該扣案之空夾鏈袋共二大包
，數量龐大，顯然係供分裝後交付於他人之用，而非單純供自己
施用所需，是前案確定判決之認定，尚有未合，亦無從拘束本件
之認定。至扣案上訴人所有之電子磅秤一台，則係上訴人販賣毒
品所用之物等旨甚詳（見原判決第六、七、十九頁）。經核於法
尚無不合。上訴意旨仍憑持己見，指摘本件應為免訴判決，自非
合法上訴理由。(二)、證據之取捨及犯罪事實之認定，乃事實審法
院之職權，苟其取捨，不違背經驗法則或論理法則，不得任意指
為違法；又證據之證明力如何，由事實審法院本於確信自由判斷
之，此項自由判斷之職權行使，苟係基於吾人日常生活之經驗，
而未違背客觀上應認為確實之定則，又已敘述其何以為此判斷之
理由者，亦不容漫指為違法，而據為適法之第三審上訴理由。原
判決業已依憑上訴人於第一次警詢時供承：「向綽號『魯蛋』之
男子購買甲基安非他命毒品三次，每次購買半公斤，價錢新台幣
（下同）二十二萬元」等情；於檢察官偵查中仍承認曾於高雄市
前鎮某處向綽號「魯蛋」之男子購買二十餘萬元毒品等情，並參
酌九十一年十月三日警員查扣上訴人持有甲基安非他命二十一包
（淨重572.67公克）及其所有用以秤重分裝甲基安非他命之電子
磅秤一台，預備用以分裝甲基安非他命販賣之空夾鏈袋二大包等
物。上開甲基安非他命並經送內政部警政署刑事警察局鑑驗其成
分無訛，有該局鑑驗通知書可資佐證等證據資料，為其認定上訴
人意圖營利，基於販賣甲基安非他命之概括犯意，連續三次向李
建興（綽號魯蛋）販入甲基安非他命三次，伺機牟利等犯行之論
據，而以上訴人所辯為卸責之詞，殊無足取，於理由內依憑調查
所得之證據，詳加指駁；並敘明：上訴人持有之甲基安非他命數
量淨重達572.67公克，若以一人一天施用二十五毫克之一般劑量
計算，可供使用二萬二千餘日，顯已逾個人施用所須之數量；上
訴人若非貪圖賺取厚利，豈會干冒遭警查獲將血本無歸之風險，
投下巨資，購買數量龐大之毒品。至於上訴人向李建興購買甲基
安非他命之次數，上訴人於原審並不否認共向前手購入三次，核
與其於警詢中第一次供述情節相符，足認上訴人販入甲基安非他
命之次數為三次。上訴人係意圖出售營利而販入三次甲基安非他
命，至為灼然。又按毒品危害防制條例第四條第二項之販賣第二
級毒品罪，不以販入之後復行賣出為要件；祇須以營利為目的，
販入或賣出，有一於此，即已成立。上訴人以營利意圖而販入上
揭毒品，雖未及賣出，仍應論以販賣第二級毒品既遂罪責。原判
決業已依據調查證據之結果，說明其論斷之理由。此屬事實審法
院證據取捨之職權判斷，並無違背客觀存在之經驗法則或論理法
則。上訴意旨任意指摘原判決理由不備、理由矛盾及採證違法，
並非合法之上訴第三審理由。(三)、原判決業於理由內說明：上訴
人意圖營利，連續三次向李建興販入甲基安非他命，擬伺機販售
牟利，並無證據證明其業已售出，即被警查獲等旨。原判決既認
定上訴人尚未賣出甲基安非他命，當然不生須就上訴人出售之對
象係何人及其他相關情節，加以調查之問題。不容任意執此指摘
，而資為合法之第三審上訴理由。(四)、犯販賣第二級毒品之罪，
供出毒品來源，因而破獲者，得減輕其刑，上訴人行為當時之毒
品危害防制條例第十七條固有明文。經核原判決以：上訴人持有
之甲基安非他命來源是向綽號「魯蛋」之男子所購買；然因上訴
人僅於警詢為此供述，其於台灣高雄地方法院檢察署檢察官偵查
九十二年度偵緝字第一九二九號、九十三年度偵字第二三七三號
李建興被訴違反毒品危害防制條例案件，經檢察官訊問時，則改
稱並未向李建興購買，致李建興因查無販賣證據，而經檢察官予
以不起訴處分確定在案等由。因認上訴人並未始終供出毒品來源
，且亦未因而破獲，無從依上揭規定減輕其刑（見原判決第十三
頁，理由參、二之(七)），尚無理由矛盾之違法情形。上訴意旨執
以指摘，仍非上訴第三審之適法理由。至原判決理由參、二之(七)
末二列記載上訴人「並未供出毒品來源」，應係「並未始終供出
毒品來源」之意，其行文稍欠周全，然尚於判決本旨不生任何影
響，自不得執為適法之第三審上訴理由。(五)、量刑輕重及是否適
用刑法第五十九條酌減其刑，係屬事實審法院得依職權自由裁量
之事項，況刑法第五十九條之酌量減輕其刑，必於犯罪之情狀確
可憫恕，認予宣告最低法定刑猶嫌過重者，始有其適用。原判決
就犯罪情節與上訴人不同之同案被告黃明同販賣第一級毒品部分
，依刑法第五十九條規定減輕其刑；而就上訴人部分，未依同一
規定減輕其刑，要無違法可言。執此指摘，亦非適法之第三審上
訴理由。其餘上訴意旨，經核係置原判決所為明白論斷於不顧，
仍持已為原判決指駁之陳詞再事爭辯，及對於事實審法院取捨證
據與自由判斷證據證明力之職權行使，或就與判決本旨無關之枝
節事項，徒以自己之說詞，任意指摘，難認已符合首揭法定之第
三審上訴要件。其上訴違背法律上之程式，應予駁回。
據上論結，應依刑事訴訟法第三百九十五條前段，判決如主文。
中    華    民    國  九十八  年   十二   月   十七   日
                      最高法院刑事第九庭
                          審判長法官  邵  燕  玲
                                法官  李  伯  道
                                法官  孫  增  同
                                法官  李  英  勇
                                法官  蔡  名  曜
      本件正本證明與原本無異
                                      書  記  官
中    華    民    國  九十八  年   十二   月  二十四  日
                                                      Ｅ


司法院資訊處製作；財團法人民間司法改革基金會備份。
